臺灣屏東地方法院刑事判決
       110年度訴字第342號
公  訴  人  臺灣屏東地方檢察署檢察官
被      告  黃怡君


            郭嘉明

                    住屏東縣○○鄉○○路00號(指定送達處                        所）

上列被告因詐欺案件，經檢察官聲請簡易判決處刑（108年度偵
字第1385號、109年度偵字第10133號），本院認不宜以簡易判決
處刑，改依通常程序審理，判決如下：
    主  文
黃怡君犯三人以上共同詐欺取財罪，處有期徒刑捌月。緩刑貳年
。
郭嘉明犯三人以上共同詐欺取財罪，處有期徒刑陸月。緩刑貳年
。
    事  實
一、吳東宸(原名：吳明蒼，由本院另行通緝)、黃怡君前為夫妻
    ，郭嘉明前則為吳東宸之軍中同袍，吳東宸、黃怡君、郭嘉
    明均明知黃怡君並無足額清償汽車貸款之意願及能力，亦均
    明知郭嘉明與黃怡君並非表兄妹之親屬關係，竟仍共同意圖
    為自己不法所有，基於三人以上共同詐欺取財之犯意聯絡，
    於民國106年12月間，先由郭嘉明將其雙證件、軍人身分證
    、在職證明等個人資料交付予吳東宸，並授權吳東宸代理其
    辦理車牌號碼000-0000號自用小客車之汽車貸款保證人相關
    業務而交付載明上開內容之授權書予吳東宸後，再由吳東宸
    於107年1月3日前之某日，提供黃怡君及郭嘉明之個人資料
    予台新大安租賃股份有限公司（下稱台新大安公司），並對
    該公司承辦業務員佯稱保證人郭嘉明與貸款申請人黃怡君為
    表兄妹關係、郭嘉明之聯絡電話為0000000000號門號等不實
    資訊，使台新大安公司業務人員分別於「台新大安租賃股份
    有限公司中古車購車申請書」（下稱系爭貸款申請書）中保
    證人與申請人關係欄中，填載「表兄妹」；於保證人之行動
    電話欄中，填寫實際上為吳東宸申辦使用之0000000000號行
    動電話門號等不實事項。嗣台新大安公司徵信人員為確認上
    開事項，即於107年1月3日分別致電黃怡君、郭嘉明進行電
    話照會作業，黃怡君、郭嘉明即承前揭犯意聯絡，接續向台
    新大安公司徵信人員佯稱關於上開保證人年籍及與黃怡君間
    「表兄妹關係」等不實資訊；迨於107年1月3日21時許，台
    新大安公司之業務員吳鳳陵至臺南白河南測訓練中心營區門
    口進行系爭貸款保證人對保時，再由吳東宸於系爭貸款申請
    書之「保證人簽章」欄及債權讓與暨動產抵押契約書中「保
    證人」欄上，代為簽署「郭嘉明」署押各1枚，以及在系爭
    貸款申請書之「保證人簽章」欄蓋印「郭嘉明」印文1枚而
    完成對保手續，並將相關證件資料影本交由吳鳳陵向台新大
    安公司提出申請，表示黃怡君欲申辦汽車貸款新臺幣(下同)
    50萬元，以購買車牌號碼000-0000號之自用小客車1輛，終
    致台新大安公司陷於錯誤，錯估黃怡君就系爭貸款之清償能
    力而同意貸款，並依約撥付50萬元。嗣因黃怡君未依約分期
    還款，經台新大安公司內部調查後，認對保程序有瑕疵而轉
    向吳鳳陵求償，經吳鳳陵告發而查悉上情。
二、案經臺灣屏東地方檢察署檢察官自動檢舉偵查並聲請簡易判
    決處刑。
    理  由
壹、證據能力部分
    本判決引用被告以外之人於審判外之陳述，檢察官、被告黃
    怡君、郭嘉明於本院準備程序均已明示同意其有證據能力（
    見本院卷一第282頁）。本院審酌上開證據資料之作成之情
    況，並無違法取證或其他瑕疵，且與待證事實具有關聯性，
    認為以之作為證據為適當，依刑事訴訟法第159 條之5 規定
    ，均有證據能力。又所引非供述證據，與本案均有關聯性，
    且查無違反法定程序取得之情，依刑事訴訟法第158 條之4 
    反面解釋，亦均有證據能力。
貳、實體部分
一、認定事實所憑之證據及理由：
　  上揭事實，業據被告黃怡君、郭嘉明於本院審理時均坦承不
    諱(見本院卷二第53頁)，核與證人吳鳳陵於警詢、偵查、檢
    詢所為之證述(見偵1385卷第28頁至第29頁、他卷第102頁至
    第103頁、第156頁至第158頁、第162頁至第163頁、第165頁
    )、證人張仲銘於警詢、偵查及檢詢時之證述(見偵1385卷第
    35頁至第36頁、他卷第103頁第105頁、第156頁至第158頁)
    、證人張晉豐於檢詢時之證述(見他卷第160頁)、證人許琬
    婷於警詢時之證述(見偵卷第39頁至40頁)均大致相符，並有
    台新大安租賃股份有限公司107年10月9日台新大安租賃(107
    )法字第1801030016號函暨所附申請書影本、債權讓與暨動
    產抵押契約書影本、還款明細各1份(見他卷第32頁至第37頁
    )、郭嘉明與吳東宸106年11月28日之授權書翻拍影本1份(見
    他卷第65頁)、台新大安租賃(股)公司車保雙證資料及被告
    郭嘉明之在職證明各1份(見偵1385卷第79頁至第87頁)、臺
    灣屏東地方檢察署檢察事務官108年11月11日及109年2月10
    日之勘驗報告2份(見偵1385卷第98頁至第101頁、第117頁至
    第119頁)、吳明蒼之個人姓名/原姓名更改資料查詢結果1份
    (見本院卷一第31頁)等件在卷可稽，足認被告2人前揭任意
    性之自白與事實相符，堪以採信。從而，本案事證已臻明確
    ，被告2人犯行均堪以認定，應依法論科。
二、論罪科刑：
  ㈠核被告2人所為，均係犯刑法第339條之4第1項第2款之三人以
    上共同詐欺取財罪。被告2人與同案被告吳東宸自106年12月
    底至107年1月初之密接時間內，均基於相同之犯意，而數次
    對被害人即台新大安公司使用詐術，所為均侵害相同被害人
    之財產法益，各行為之獨立性極為薄弱，應各以包括一行為
    予以評價，較為合理，而應分別論以接續犯之一罪。
　㈡被告2人與同案被告吳東宸間，就上開犯行，有犯意聯絡及行
    為分擔，應論以共同正犯。　
  ㈢按刑法第59條規定犯罪之情狀可憫恕者，得酌減其刑。其所
    謂「犯罪之情狀」，與同法第57條規定科刑時應審酌之一切
    情狀，並非有截然不同之領域，於裁判上酌減其刑時，應就
    犯罪之一切情狀，予以全盤考量，審酌其犯罪有無可憫恕之
    事由（即有無特殊之原因及環境，在客觀上足以引起一般同
    情，以及宣告法定最低度刑，是否猶嫌過重等），以為判斷
    （最高法院95年度台上字第6157號、98年度台上第3926號判
    決意旨參照）。經查，被告2人已坦承犯行，且被告黃怡君
    更當庭賠償證人吳鳳陵因本案所受之損失8萬1,000元(見本
    院卷二第55頁)，形式上已未保留任何犯罪所得(詳後述)，
    足見其犯後態度尚佳；又本案之主謀、出面詐貸及處分花用
    犯罪所得之人均為同案被告吳東宸，故被告2人參與之情節
    較為輕微；復考量其2人均未有任何刑案前科，有臺灣高等
    法院被告前案紀錄表可佐，足見其2人本案屬初犯而一時失
    慮；況本案依刑法第339條之4第1項第2款加重詐欺罪之法定
    刑而言，最輕本刑即在1年以上，不可謂不重，檢察官於本
    院審理中亦表示同意依刑法第59條酌減其2人之刑(見本院卷
    二第55頁)，因認對被告2人倘科以法定最低刑度之刑，仍屬
    情輕法重，客觀上亦足以一般人之同情，爰均依刑法第59條
    規定，酌減其2人之刑。
　㈣爰以行為人之責任為基礎，審酌被告2人均明知被告黃怡君無
    清償汽車貸款之能力，亦明知其2人間並無任何親屬關係，
    仍為求獲得前揭汽車貸款，由被告黃怡君擔任貸款申請人、
    被告郭嘉明擔任保證人，而與同案被告吳東宸共同詐欺台新
    大安公司，使其受有前述損失，所為自有不該；惟念及其2
    人終能坦承犯行，且被害人台新大安公司因向被告等人索償
    未果轉而向證人吳鳳陵求償，雖使其受有前揭損失而為本案
    實際被害人，然被告黃怡君業已與吳鳳陵當庭達成和解並賠
    償其所受損害，已如前述，堪認被告2人犯後態度良好；並
    考量其2人無前科之素行、本案主謀為同案被告吳東宸、然
    申請貸款之人為被告黃怡君、而被告郭嘉明之參與程度最為
    輕微等分工情節，兼衡被告2人犯罪之動機、目的、手段、
    所生危害，暨其2人於本院審理時自陳之智識程度、家庭生
    活及經濟狀況等一切情狀(見本院卷二第74頁至第75頁)，分
    別量處如主文所示之刑，以資懲儆。
  ㈤末查被告2人前均未曾因故意犯罪受有期徒刑以上刑之宣告，
    有臺灣高等法院被告前案紀錄表可參。本院審酌被告2人均
    因一時失慮致罹刑章，犯後終能坦承犯行表示悔悟，且被告
    黃怡君已與本案實際被害人吳鳳陵當庭達成和解且給付賠償
    金完畢，並獲得吳鳳陵之諒宥(見本院卷二第55頁)，業如前
    述。本院信其2人經此偵、審程序及刑之宣告之教訓，當知
    所警惕而無再犯之虞，檢察官於本院審理中亦同意對被告2
    人為不附條件之緩刑宣告（見本院卷二第74頁），因認對被
    告2人所宣告之刑以暫不執行為適當，爰依刑法第74條第1項
    第1款規定，均予宣告緩刑2年，以啟自新。　　
三、沒收部分：
    按犯罪所得，屬於犯罪行為人者，沒收之；犯罪所得已實際
    合法發還被害人者，不予宣告沒收或追徵；宣告前二條之沒
    收或追徵，有過苛之虞、欠缺刑法上之重要性、犯罪所得價
    值低微，或為維持受宣告人生活條件之必要者，得不宣告或
    酌減之，刑法第38條之1第1項、第5項、第38條之2第2項分
    別定有明文。查被告2人與同案被告吳東宸共同詐得之車貸5
    0萬元，為其3人之犯罪所得，然該筆款項之前6期共計7萬5,
    083元已由被告黃怡君清償，所餘款項中37萬9,393元則因台
    新大安公司將車牌號碼000-0000號自用小客車取回予以變賣
    而受償，剩餘不足之部分共計8萬1,893元(含利息)則係由證
    人吳鳳陵代為清償等情，業據證人張仲銘、吳鳳陵於偵查及
    本院審理時陳述明確(見他卷第105頁、本院卷二第54頁)，
    足見被告2人與同案被告吳東宸於本案已返還犯罪所得共計4
    5萬4,476元，然剩餘部分係由證人吳鳳陵予以填補，被告2
    人與同案被告吳東宸反保有上開8萬餘元之不法利益，為貫
    徹任何人均不得保有犯罪所得之立法意旨，本應對被告等人
    就證人吳鳳陵代為清償之部分予以沒收或追徵，然被告黃怡
    君於本院審理中已賠償證人吳鳳陵8萬1,000元，亦如前述，
    總金額顯已超過被告2人與同案被告吳東宸本案詐得之50萬
    元，故認再對被告2人宣告沒收此部分之犯罪所得有過苛之
    虞，檢察官復未聲請沒收，爰均不予宣告沒收或追徵，附此
    敘明。
據上論斷，應依刑事訴訟法第299 條第1 項前段，判決如主文。
本案經檢察官郭姿吟聲請簡易判決處刑，檢察官黃郁如到庭執行
職務。
中　　華　　民　　國　　111 　年　　12　　月　　15　　日
                  刑事第三庭審判長    法  官  莊鎮遠
                                      法  官  曾思薇
                                      法  官  吳昭億
以上正本證明與原本無異。
如不服本判決應於收受判決後20日內向本院提出上訴書狀，並應敘述具體理由；其未敘述上訴理由者，應於上訴期間屆滿後20日內向本院補提理由書（均須按他造當事人之人數附繕本）「切勿逕送上級法院」。　　　　　　　　　　　　　　　　　　　
中　　華　　民　　國　　111 　年　　12　　月　　15　　日
                                      書記官  蕭秀蓉    
附錄本判決論罪科刑法條：
中華民國刑法第339條之4
犯第339條詐欺罪而有下列情形之一者，處1年以上7年以下有期
徒刑，得併科1百萬元以下罰金：
一、冒用政府機關或公務員名義犯之。
二、三人以上共同犯之。
三、以廣播電視、電子通訊、網際網路或其他媒體等傳播工具，
    對公眾散布而犯之。
前項之未遂犯罰之。